臺灣臺北地方法院民事判決　　　　　　　 95年度訴字第336號
原　　　告　甲○○
訴訟代理人　盧柏岑律師
被　　　告　鳴聯工程顧問股份有限公司
特別代理人　陳世杰律師
上列當事人間確認委任關係不存在事件，本院於中華民國96年10
月11日言詞辯論終結，判決如下：
    主  文
原告之訴駁回。
訴訟費用由原告負擔。
    事實及理由
一、原告起訴主張：原告原為被告公司之董事及董事長惟於民國
    （下同）86年間，原告與前大穎企業股份有限公司（以下簡
    稱「大穎公司」）董事長陳榮典達成協議，由原告將其名下
    所有鳴聯公司持股，交換雙方合作設立之升泰工程顧問股份
    有限公司（以下稱升泰公司）股份，此有雙方簽署之「合作
    協議書」可證，原告基於上述股份交換協議，於88年10月20
    日在陳凱聲律師事務所，由黃子素律師承辦簽具「股權轉讓
    同意書」，同意將其名下所有之被告公司股份移轉予受讓人
    大穎公司。原告既將持股全數轉讓，當然已非被告公司股東
    ，且依股份轉讓時之公司法第197條規定，原告之鳴聯公司
    董事及董事長職務亦當然解除。惟原告為求明確，另於同日
    簽署辭職書辭去鳴聯公司董事及董事長職務，且此辭職書已
    合法送達鳴聯公司。故不論從當然解任或辭職而言，原告均
    已非鳴聯公司董事及董事長。雖因原告當然解任且另為辭職
    生效後，已非被告之公司負責人。但被告公司於原告辭職後
    並未依法辦理變更登記，致使原告形式上、名義上仍為被告
    公司之負責人。致財政部國稅局仍以登記名義人為認定公司
    負責人之唯一基準，限制原告出境，爰依法請求確認之。並
    聲明：確認原告與被告間之董事與董事長委任關係均不存在
    。
二、被告則以：原告聲稱於88年10月20日即將持有被告公司股票
    轉讓第三者大穎公司，並已向被告公司提出辭職書，故已非
    被告公司之董事長。但根據原告所提證物之股權轉讓同意書
    之記載，並未記載受讓人為何人，亦無見證人之簽名蓋章，
    實令人懷疑其真實性。此外，原告所提之辭職書，亦未見有
    任何原告以收受之記載，原告是否真有提出該辭職書亦屬可
    疑等語置辯。並聲明：原告之訴駁回。
三、按當事人主張有利於己之事實者，就其事實有舉證之責任，
    民事訴訟法第277條前段定有明文。事實即令不能舉證，或
    其所舉證據尚有瑕疵，亦應駁回原告之訴。而轉讓股份之意
    思表示，係屬契約行為，仍須有雙方讓與合意之意思表示始
    足當之。又在委任關係存續中，依民法第549條第1項之規定
    ，委任契約之當事人固得隨時片面終止契約，但該終止契約
    之意思表示仍須到達他方，始生終止之效力。本件原告提起
    確認兩造間就董事及董事長之委任關係不存在，其最主要之
    理由係以：原告持有被告公司之股份已轉讓予第三者大穎公
    司，並已向被告公司提出辭職書等事實為其論據。然查，根
    據原告所提證物之股權轉讓同意書之記載，並未記載受讓人
    為何人，其上亦無任何受讓人之簽名蓋章，是其股份轉讓之
    意思表示行為是否業已與受讓人完成合致。且證人呂元瑞、
    黃子素所提出之書面證言均稱原告已「依約轉讓股份及辭去
    董事及董事長資格」，然而其等所附之證據亦無法證明原告
    與大穎公司有讓與股份合意之意思合致。其次，就終止契約
    之意思表示而言，原告雖提出辭職書一紙為證，然而其所提
    之辭職書並無任何被告公司董事或監察人收受該辭職書之證
    明，而被告係屬一法人，原則上應有自然人代表其為意思表
    示或代受領意思表示，但原告並未提出任何終止委任契約意
    思表示到達被告之事證，是原告主張業已辭職，與被告間並
    無董事及董事長之委任關係，亦不可採。此外，原告就讓與
    股份意思合致之事實以及終止委任契約之意思表示確有到達
    被告之情復無法舉證以實其說，尚難認其主張業已原告轉讓
    股票予大穎公司，以及原告業已與被告間終止委任關係之情
    為真實。
四、從而，原告主張其持有被告公司之股份已轉讓予第三者大穎
    公司，並已向被告公司提出辭職書等情，提起確認兩造間之
    董事及董事長委任關係不存在，為無理由，應予駁回。
五、本件之事實及法律關係已臻明確，兩造之其餘主張陳述及攻
    擊防禦方法，對判決之結果無影響，爰不一一加以論述，附
    此敘明。
六、訴訟費用之負擔：民事訴訟法第78條。
中　　華　　民　　國　　96　　年　　10　　月　　31　　日
                  民事第一庭      法　官　朱漢寶
以上正本係照原本作成
如對本判決上訴，須於判決送達後20日內向本院提出上訴狀
中　　華　　民　　國　　96　　年　　10　　月　　31　　日
                    　　　　　　  書記官　陳彥樺
